最　高　行　政　法　院　判　決　　　　　　　　　　九十三年度判字第四○五號
　　上　訴　人　長林營造有限公司
　　代　表　人　甲○○
　　被 上訴 人　財政部臺灣省北區國稅局（承受花蓮縣稅捐稽徵處業務）
　　代　表　人　乙○○
　　　　　　　　　　　　　　　.
右當事人間因營業稅事件，上訴人對於中華民國九十一年十二月二十四日臺北高等行
政法院九十年度訴字第六八七○號判決，提起上訴，本院判決如左：
　　主  文
上訴駁回。
上訴審訴訟費用由上訴人負擔。
　　理  由
本件上訴人主張：被上訴人以上訴人於民國（下同）八十八年間承攬業主廖妃玲位於
花蓮縣新城鄉○○段一○○○地號房屋興建工程，其中部分工程價款計新台幣（下同
）一、六○○、○○○元（含稅），未依營業人開立銷售憑證時限表規定之時限，開
立統一發票交付買受人，亦未依規定報繳營業稅，遂依營業稅法第五十一條第三款規
定按前開銷售額依規定稅率計算之稅額七六、一九○元為漏稅額，處三倍之罰鍰計二
二八、五○○元（計至百元止）。上訴人不服，申請復查，經被上訴人復查決定：「
罰鍰變更為一七七、七○○元。」惟查付款日應以業主核實審驗，並無異議予以付款
後再開立發票，方符合常理。且上訴人對本案工程開立發票日為八十八年十一月一日
至八十八年十二月二十五日共七張，而被上訴人查獲係在開立發票日之後，自無漏開
統一發票致漏報銷售額之違章事實。況被上訴人縱認上訴人有漏繳營業稅，惟依財政
部八十九年十月十九日台財稅第八九○四五七二五四號函釋對營業稅法施行細則第五
十二條第二項第一款所稱之漏稅額之認定，應扣減營業人自違章行為發生日起至查獲
日（調查基準日）止經稽徵機關核定之各期累積留抵稅額之最低金額始為漏稅額。本
件復查決定中計算留抵稅額範圍內應予免罰部分，雖由原核七六、一九○元變更核定
為五九、二六六元，然其計算之數額遺漏八十八年九─十月份之留抵稅額五四、○九
七元（即溢繳之稅額五四、○九七元），及系爭銷售額一、五二三、八一○元所納稅
額七六、一九○元，合計遺漏一三○、二八七元，遠高於被上訴人所稱之漏稅額，實
際並無逃漏稅款。請將訴願、復查決定及原處分所核定上訴人漏稅罰一七七、七○○
元部分撤銷等語。
被上訴人則以：上訴人係一經核定為使用統一發票營利事業，其於八十八年間承攬業
主廖妃玲位於新城鄉○○段一○○○地號房屋興建工程（門牌號碼：新城鄉北埔村七
四巷一號），工程總價二、二○○、○○○元，經被上訴人查獲其已完工之主體部分
工程價款計一、六○○、○○○元（含稅），未依營業人開立銷售憑證時限表規定之
時限，開立統一發票交付買受人，亦未依規定報繳營業稅，嗣被上訴人於八十九年一
月五日（調查基準日）發函調查，上訴人始於同年同月十五日補報銷售額及補繳所漏
營業稅，核仍違反營業稅法第三十二條第一項、第三十五條第一項及稅捐稽徵機關管
理營利事業會計帳簿憑證辦法第二十一條第一項等規定，此有黃永隆談話筆錄、系爭
工程合約書、使用執照及營業人銷售額與稅額申報書等資料影本附案可稽，違章事實
洵堪認定，被上訴人遂依行為時營業稅法施行細則第五十二條第二項第一款規定按前
開銷售額一、五二三、八一○元依規定稅率計算之稅額七六、一九○元為漏稅額，並
依營業稅法第五十一條第三款規定按該漏稅額處三倍罰鍰計二二八、五○○元。嗣行
政院於八十九年六月七日發布修正營業稅法施行細則第五十二條條文，該修正條文第
二項第一款規定，對於短漏報銷售額之案件其漏稅額之認定係以經主管稽徵機關依查
得之資料核定應補徵之應納稅額為漏稅額，本案既於法定期限內申請復查，屬未確定
案件，應有前開修正條文規定之適用，被上訴人遂依財政部八十九年十月十九日台財
稅第八九○四五七二五四號函釋，扣減上訴人自違章行為日至查獲日止各期累積留抵
稅額之最低金額，重新計算漏稅額為五九、二六六元，罰鍰並變更為一七七、七○○
元，揆諸前揭規定，於法並無不合等語，資為抗辯。
原審斟酌全辯論意旨及調查證據之結果，以：本件上訴人係一營造公司，其以包工包
料方式承攬系爭工程，依營業人開立銷售憑證時限表之規定，應依其工程合約所載每
期應收價款時為限開立統一發票。本件依系爭工程使用執照申請書及花蓮縣政府八十
九年二月十六日八九府建管字第○一五○四○號函復本案工程各施工階段申報勘驗日
期及上訴人原代表人黃永隆於八十九年三月十三日在被上訴人所作談話筆錄資料顯示
，系爭工程主體部分工程價款為一、六○○、○○○元，自八十八年七月六日開工至
八十八年十月二十三日屋頂板申報勘驗，並於八十八年十一月五日申報竣工，依上訴
人與業主間所訂工程合約之約定，其主體部分工程價款，原應申報銷售額之日期分別
為八十八年九月十五日及八十八年十一月十五日，期間上訴人均未依工程合約所訂付
款辦法於各施工完成階段應收價款時開立統一發票交付買受人，而係遲至八十八年十
一月、十二月間始陸續開立本案工程全部總價之統一發票，被上訴人則係於八十九年
一月五日即以花稅工字第○○○五二五號函通知提供資料備查，是日自屬調查基準日
；上訴人嗣於八十九年一月十五日始補報銷售額及補繳所漏營業稅，查上訴人原代表
人黃永隆於談話筆錄中陳述：「由於各樓層勘驗完成時，廖君因無法付工程款，直至
八十八年十一月十七日始付出第一筆款項，本公司始開立工程款發票予她。．．．」
等語，此有上訴人原代表人黃永隆談話筆錄、系爭工程合約書、使用執照及營業人銷
售額與稅額申報書等資料影本附案可稽，足徵系爭工程各樓層施工勘驗完成時，上訴
人未依工程合約所訂付款辦法於各施工階段完成時向業主收款，係因業主財務調度困
難以致遲緩收款，並非業主驗收有異見，況檢視花蓮縣政府函復本案工程各施工階段
之申報勘驗日，系爭工程進度一直為常態持續性施工，是被上訴人以系爭工程申報勘
驗日為各階段完成日，應無不妥。按公司銷售貨物漏開統一發票，如係逾原申報期限
始補開發票者，須於未經檢舉或調查前補報，始可依財政部八十二年十一月三日台財
稅第八二一五○○九二三號函規定，免按稅捐稽徵法第四十四條規定處罰，業經財政
部八十三年三月十日台財稅第八三一五八六八三四號函釋在案，查財政部上開解釋，
係本於主管機關之權責所為之解釋，經核其解釋並未違反法律之規定，被上訴人予以
適用，以上訴人雖於查獲前補開統一發票，然係於查獲後始申報銷售額及繳納應納稅
額，並無免罰規定之適用，乃予處罰，於法並無不合。惟依八十九年六月七日發布修
正營業稅法施行細則第五十二條第二項第一款規定，對於短漏報銷售額之案件其漏稅
額之認定係以經主管稽徵機關依查得之資料核定應補徵之應納稅額為漏稅額，而依上
訴人各期自動報繳年檔，於本案查獲前各期留抵稅額分別為八十八年七─八月份為零
元，八十八年九─十月份為五四、○九七元，八十八年十一─十二月份為一六、九二
四元，故上訴人既留有留抵稅額，依前揭修正規定，其漏報銷售額而致逃漏稅額之認
定應有從新從輕之適用，復查決定乃就上訴人之漏稅額重新核算如下：(一)關於八十八
年七─八月份短漏報銷售額其漏稅額部分：八十八年七─八月份計短漏報銷售額六六
六、六六七元（即第一、二期應收工程款未含稅部分），因八十八年七─八月留抵稅
額為零元，無留抵稅額可資扣減，其漏稅額仍應維持為三三、三三三元。(二)關於八十
八年九─十月份短漏報銷售額其漏稅額部分：八十八年九─十月份計短漏報銷售額八
五七、一四三元（即第三、四、五、六期應收工程款未含稅部分），於違章行為日至
查獲日間，其中八十八年十一─十二月份當期留抵稅額為一六、九二四元，小於所短
漏報之銷項稅額，在該累積留抵稅額範圍內，應免予處罰，故該漏稅額之計算應為漏
報銷項稅額四二、八五七元減一六、九二四元，即二五、九三三元。總計漏稅額變更
核定為五九、二六六元，按三倍裁處罰鍰為一七七、七○○元，揆諸營業稅法第三十
二條第一項、第三十五條第一項、第五十一條規定，經核均無不合。因將原決定及原
處分均予維持，駁回上訴人之訴。核無違誤。
上訴論旨雖以被上訴人八十九年一月五日花稅工字第○○○五二五號函，係例行性業
務檢查函，該函主旨係核對營繕工程資料，並未敘明涉嫌違章情節與事項，直至八十
九年三月十三日被上訴人約談上訴人原負責人黃永隆始告知涉嫌違章情事，故八十九
年三月十三日始為調查基準日云云。查財政部八十年八月十六日財政部台財稅第八○
一二五三五九八號函送「稅捐稽徵法第四十八條之一所稱進行調查之作業步驟及調查
基準日之認定原則」，其中有關營業稅異常資料案件之作業步驟及基準日之認定原則
為：經辦人員應於簽收當日簽報並敘明涉嫌違章情節與事項，發函通知營業人限期提
供帳簿憑證等相關資料接受調查，以確認涉嫌違章事實並以函查日（即發文日）為調
查基準日。本件花蓮縣稅捐稽徵處於八十九年一月五日花稅工字第○○○五二五號函
調查時，其承辦人員已掌握相關涉嫌違章情節，經簽報後始發函通知上訴人提示相關
營繕資料及帳證供核，依財政部上開函釋，自應以函查日即八十九年一月五日為調查
基準日。又查上訴人承造廖妃玲花蓮縣新城鄉○○段一○○○地號建築工程，八十八
年七至八月份漏報銷售額七○○、○○○元（含稅），稅額三三、三三三元，申報累
積留抵稅額為零元；九至十月份漏報銷售額九○○、○○○元（含稅），稅額四二、
八五七元，申報累積留抵稅額五四、○九七元；十一至十二月份累積留抵稅額為一六
、九二四元，截至查獲日其留抵稅額已低於漏報稅額，不適用財政部八十九年十月十
九日台財稅第八九○四五七二五四號函釋「經核定之各期累積留抵稅額均大於或等於
所短漏報之營業稅稅額，實際並未逃漏稅款，‧‧‧」之規定。被上訴人扣減最低留
抵稅額一六、九二四元，重新計算漏稅額為五九、二六六元，並無不合。至上訴人就
系爭銷售額一、五二三、八一○元所納稅額七六、一九○元，並非留抵稅額，尚無請
求扣減之理。原判決並無違誤，上訴意旨求予廢棄，難認有理由，應予駁回。
據上論結，本件上訴為無理由，爰依行政訴訟法第二百五十五條第一項、第九十八條
第三項前段，判決如主文。
中　　華　　民　　國　　九十三　　　年　　　四　　　　月　　　八　　　　日
                    最 高 行 政 法 院  第 五 庭
                                審 判 長 法  官　　　趙　永　康
                                         法  官      蔡  進  田
                                         法  官　　　黃  璽  君
                                         法  官　　　鄭  淑  貞
                                         法  官　　　黃  合  文
右  正  本  證  明  與  原  本  無  異
　　　　　　　　　　　　　　　　　　　　 法院書記官　阮  桂  芬
中　　華　　民　　國　　九十三　　　年　　　四　　　　月　　　八　　　　日
